【裁判字號】    89,重訴,2211
【裁判日期】    900727
【裁判案由】    返還土地
【裁判全文】
臺灣臺北地方法院民事判決  八十九年度重訴字第二二一一號
    原      告    高萬鍾即祭祀公業高同記管理人
                              .
    訴訟代理人    陳建瑜律師
                  張世興律師
    右  一  人
    複  代理人    游雅鈴律師
                  乙○○      住台北巿長安東路一段十八號七樓七０室
    被      告    丙○○      住台北市○○區○○路十號三樓
    被      告    台北銀行股份有限公司          住台北巿中山北路二段五０號
    法定代理人    丁○○      .
    訴訟代理人    甲○○      住台北市○○區○○街六十四號
                  戊○○      .
右當事人間請求返還土地等事件，本院判決如左：
    主    文
一被告丙○○應將於原告所有坐落台北市○○區○○段五小段第三○之六地號及第三
  ○之七地號土地所設定之地上權登記（第三○之六地號土地：登記次序二之二、登
  記字號民國七十一年景美字第○六二三六○號、登記日期民國七十一年七月十九日
  、權利範圍五分之一、設定權利範圍二平方公尺；第三○之七地號土地：登記次序
  一之二、登記字號民國七十一年景美字第○六二三七○號、登記日期民國七十一年
  七月十九日、權利範圍五分之一、設定權利範圍一五一平方公尺）予以塗銷。
二被告丙○○、台北銀行股份有限公司應將於原告所有前開土地所設定之抵押權登記
  （第三○之六地號土地：登記次序九、登記字號民國七十五年景美字第一○二五四
  ○號、登記日期民國七十五年十月十八日、權利人台北銀行股份有限公司、債權範
  圍全部、權利價值本金最高限額新台幣玖拾萬元、債務人丙○○、權利標的地上
  權、設定權利範圍五分之一；第三○之七地號土地：登記次序八、登記字號民國七
  十五年景美字第一○二五四○號、登記日期民國七十五年十月十八日、權利人台北
  銀行股份有限公司、債權範圍全部、權利價值本金最高限額新台幣玖拾萬元、債
  務人丙○○、權利標的地上權、設定權利範圍五分之一）予以塗銷。
三被告丙○○應給付原告新台幣拾肆萬零肆佰伍拾元，及自民國八十七年七月一日
  起至清償日止，按年息百分之五計算之利息。
四被告丙○○應自如附圖所示坐落台北市○○區○○段五小段第三○之六地號土地（
  面積零點七四平方公尺）、第三○之七地號土地（面積一二三點五平方公尺）遷出
  ，並將坐落該土地上如附圖斜線部分所示門牌號碼台北市○○區○○路十號三樓房
  屋拆除後將該土地返還原告。
五被告丙○○應自民國八十七年七月一日起至返還前項聲明所示土地之日止，每年給
  付原告按附表二計算式計算之金額。
六原告其餘之訴駁回。
七訴訟費用由被告丙○○負擔百分之九十三、被告台北銀行股份有限公司負擔百分之
  六，餘由原告負擔。
八本判決第三項於原告以新台幣壹拾壹萬仟元為被告丙○○供擔保後，得假執行。
  但被告丙○○如於假執行程序實施前，以新台幣拾肆萬零肆佰伍拾元為原告預供
  擔保，得免為假執行。
九本判決第四項於原告以新台幣壹佰陸拾柒萬柒仟元為被告丙○○供擔保後，得假執
  行。但被告丙○○如於假執行程序實施前，以新台幣伍佰零萬零捌佰捌拾玖元為
  原告預供擔保，得免為假執行。
十本判決第五項於原告以新台幣壹拾陸萬元為被告丙○○供擔保後，得假執行。但被
  告丙○○如於假執行程序實施前，以新台幣肆拾捌萬零佰陸拾捌元為原告預供擔
  保，得免為假執行。
十一原告其餘假執行之聲請駁回。
    事    實
甲、原告方面：
  一聲明：
    (一)先位聲明部分：
      1.被告丙○○應將坐落台北市○○區○○段五小段三○之六地號、地目建、面
        積一一二平方公尺之土地，其中二平方公尺應有部分五分之一所設定之地上
        權登記，及坐落同小段三○之七地號、地目建、面積一五三平方公尺之土地
        ，其中一五一平方公尺應有部分五分之一所設定之地上權予以塗銷。
      2.被告丙○○、台北銀行股份有限公司（以下簡稱台北銀行）應就前開土地以
        台北市古亭地政事務所登記字號民國七十五年景美字第一○二五四○號所設
        定之本金最高限額新台幣九十三萬元之抵押權登記予以塗銷。
      3.被告丙○○應給付原告新台幣（下同）四十五萬三千零八十八元及自民國八
        十七年七月一日起至清償日止按年息百分之五計算之利息。
      4.被告丙○○應自坐落台北市○○區○○段五小段三○之六、三○之七地號土
        地內如附圖所示斜線部分面積一二四．二四平方公尺（三○之六地號為○．
        七四平方公尺、三○之七地號為一二三．五○平方公尺）即門牌號碼台北市
        文山區○○路十號三樓建物遷出，將該三樓建物拆除，將土地返還予原告，
        並自民國八十七年七月一日起至返還前開土地之日止每年給付原告按前開所
        占有土地面積按各該土地當年度申報地價年息百分之十計算之金額。
      5.願供擔保請准宣告假執行。
    (二)備位聲明部分：
      1.被告丙○○應將坐落台北市○○區○○段五小段三○之六地號、地目建、面
        積一一二平方公尺之土地，其中二平方公尺應有部分五分之一所設定之地上
        權登記，及坐落同小段三○之七地號、地目建、面積一五三平方公尺之土地
        ，其中一五一平方公尺應有部分五分之一所設定之地上權予以塗銷。
      2.被告丙○○、台北銀行股份有限公司應就前開土地以台北市古亭地政事務所
        登記字號民國七十五年景美字第一○二五四○號所設定之本金最高限額新台
        幣九十三萬元之抵押權登記予以塗銷。
      3.被告丙○○應給付原告七十六萬七千零九十五元及自民國八十九年十二月一
        日起至清償日止按年息百分之五計算之利息。
      4.被告丙○○應自坐落台北市○○區○○段五小段三○之六、三○之七地號土
        地內如附圖所示斜線部分面積一二四．二四平方公尺（三○之六地號為○．
        七四平方公尺、三○之七地號為一二三．五○平方公尺）即門牌號碼台北市
        文山區○○路十號三樓建物遷出，將該三樓建物拆除，將土地返還予原告，
        並自民國八十九年十二月一日起至返還前開土地之日止每年給付原告按前開
        所占有土地面積按各該土地當年度申報地價年息百分之十計算之金額。
      5.願供擔保請准宣告假執行。
  二陳述：
    (一)先位聲明部分：
      1.原告係祭祀公業高同記之管理人，坐落台北市○○區○○段五小段三○之六
        、三○之七地號土地（下稱系爭土地）係屬祭祀公業高同記所有，設定地上
        權予被告，惟該地上權設定期限至八十七年六月三十日即已屆滿。系爭地上
        權既因期間屆滿而消滅，原告本於所有權，自得依民法七百六十七條規定，
        請求被告丙○○塗銷系爭地上權。
      2.系爭地上權既因期間屆滿而消滅，則以系爭地上權為標的物所設定之抵押權
        ，即因系爭地上權消滅而失所附麗，亦隨之消滅。因此，原告自得依民法第
        七百六十七條規定，請求抵押權人台北銀行即應與被告丙○○共同塗銷系爭
        抵押權設定登記。
      3.原告以往即一再以書面或派員向被告催繳地租，被告承認有欠租但一再推拖
        未繳，是已發生承認之效力，自無罹於消滅時效可言。有關被告積欠地租四
        十五萬三千零八十八元之計算式如后：
        自八十四年一月一日起至八十六年六月卅日止：
          2㎡×1/5（30之6地號）×76,424元（公告地價）×0.8×7%×2.5年
          =4,297 元
          151㎡×1/5（30之7地號）×74,375元（公告地價）×0.8×7%×2.5=
          314,458元
        自八十六年七月一日起至八十七年六月卅日止：
          2㎡×1/5（30之6地號）×64,706.4元（申報地價）×7%×1年=1,812元
          151㎡×1/5（30之7地號）×62,687.2元（申報地價）×7%×1年=132,521
          元
        4,297元＋314,458元＋1,812元＋132,521元=453,088元
      4.被告於七十一年購買門牌號碼為台北市○○區○○路十號三樓房屋（下稱系
        爭房屋）同時設定地上權，地租係按申報地價百分之七計算，此為同棟房屋
        十戶買戶（即台北市○○路八號及十號各一至五樓）眾所周知之事實，且其
        他地上權人均係依上開標準付租，在系爭土地之舊土地謄本之地租欄內載有
        「按最低申報地價及政府規定租金標準率七成計算地租」可稽。
      5.被告原係設定地上權，而有權占有系爭土地，如今系爭地上權既因期間屆滿
        而消滅，被告即屬無權占有，亦不得主張有租賃關係。退萬步言，縱令地上
        權業已消滅而雙方仍存有租賃關係，亦因被告欠租屢催未繳而經原告合法終
        止租約，是被告仍屬無權占有。又民法第八四○條規定，並非屬同時履行抗
        辯權，被告不得在本件據此主張同時履行抗辯。
      6.按土地法所規定之租金標準，遠低於市場行情，眾所周知。況系爭土地經鈞
        院現場履勘，為商業區，位於台北市文山區○○○○街道，該街道及鄰近有
        諸多銀樓、銀行、證券公司、商店、知名連鎖店（如屈臣氏、寶島眼鏡、愛
        的世界、曼都美髮、全家超商、統一超商）、遠東愛買大賣場、漢神百貨公
        司、文山區公所、文山第二分局、景美國中、景美捷運站、景美市場、景美
        夜市等等，有多線公車經過，商業發達、交通便利、生活機能甚佳，是故，
        原告請求按申報地價年息百分之十計算不當得利及損害金，洵無過高可言。
      7.被告積欠地租不付，無權占用系爭土地，原告請求其遷出、拆除地上物，於
        法洵無不合。又，拆除系爭房屋客觀上、事實上並非不可能，僅係強制執行
        之時機及方法而已。原告可俟其他住戶，欠繳地租者，取得執行名義，未欠
        繳地租者，讓售或合建時，再一併執行，並非不可。
    (二)備位聲明部分：
      退萬步言，倘鈞院認為地上權雖於八十七年六月三十日因期間屆滿而消滅，但
      租賃關係直至原告於八十九年十一月起訴後始消滅，則被告積欠之租金應為七
      十六萬七千零九十五元（詳細計算過程如后），利息及不當得利金暨損害金，
      均應自八十九年十二月一日起算，是爰為備位聲明如上。
      1.自八十四年一月一日起至八十六年六月卅日止：
        2㎡×1/5（30之6地號）×76,424元（公告地價）×0.8×7%×2.5年=4,297
        元
        151㎡×1/5（30之7地號）×74,375元（公告地價）×0.8×7%×2.5=
        314,458元
      2.自八十六年七月一日起至八十九年六月三十日止：
        2㎡×1/5（30之6地號）×64,706.4元（申報地價）×7%×3年=5,435元
        151㎡×1/5（30之7地號）×62,687.2元（申報地價）×7%×3年=397,561元
      3.自八十九年七月一日起至八十九年十一月卅日止：
        2㎡×1/5（30之6地號）×82,952元（公告地價）×0.8×7%÷12×4月=619
        元
        151㎡×1/5（30之7地號）×79,338元（公告地價）×0.8×7%÷12×4=
        44,725元
      4.4,297元＋314,458元＋5,435元＋397,561元＋619元＋44,725元=767,095 元
乙、被告丙○○方面：
  一聲明：原告之訴駁回，並陳明如受不利判決，願供擔保請准宣告免為假執行。
  二陳述：
    (一)原告就系爭土地自八十四年一月一日起至八十四年十一月十六日期間之租金請
      求權，已罹於五年之效滅時效，被告自得拒絕給付該段期間之地租。
    (二)八十七年六月卅日系爭土地之地上權期間屆滿後，原告曾向被告請求給付租金
      至八十九年六月卅日，可證原告承認兩造間就系爭土地有租賃關係存在，被告
      亦願意就給付數額與原告協商，惟原告均無回應。
    (三)縱認兩造間就系爭土地並無租賃關係存在，地上權並因期間屆滿而消滅，但依
      民法第八百四十條規定，被告自得主張同時履行抗辯權，在原告對被告所有系
      爭房屋之時價為補償時，被告同時遷出該房屋。
    (四)原告請求被告應自八十七年七月一日起至返還系爭土地之日止，按月依該土地
      當年度申報地價百分之十計算之金額給付原告，此項金額過高，應以百分之五
      為適當。
    (五)原告請求被告將系爭房屋拆除，此在事實上、客觀上均不可能，蓋系爭房屋樓
      下尚有一、二樓，樓上復有四、五樓建物，實無法僅拆除系爭房屋。
丙、被告台北銀行部分：
  一聲明：原告之訴駁回。
  二陳述：被告丙○○已清償向被告台北銀行之借款，且被告台北銀行已發清償證明
          ，應由被告丙○○負責塗銷系爭抵押權登記。
    理    由
一按訴狀送達後，原告不得將原訴變更或追加他訴，但經被告同意者，不在此限；被
  告於訴之變更或追加無異議，而為本案之言詞辯論者，視為同意變更或追加，民事
  訴訟法第二百五十五條第一項第一款、第二項分別定有明文。原告起訴時原聲明請
  求：(一)被告丙○○應將坐落台北市○○區○○段五小段三○之六地號、地目建、面
  積一一二平方公尺之土地，其中二平方公尺應有部分五分之一所設定之地上權登記
  ，及坐落同小段三○之七地號、地目建、面積一五三平方公尺之土地，其中一五一
  平方公尺應有部分五分之一所設定之地上權予以塗銷。(二)被告丙○○應就前開土地
  以台北市古亭地政事務所登記字號七十五年景美字第一○二五四○號所設定之本金
  最高限額新台幣九十三萬元之抵押權登記予以塗銷。被告丙○○如未能塗銷上開抵
  押權登記時，應給付原告九十三萬元。(三)被告丙○○應給付原告四十五萬三千零八
  十八元及自民國八十七年七月一日起至清償日止按年息百分之五計算之利息。(四)被
  告丙○○應自前開土地內即門牌號碼台北市○○區○○路十號三樓房屋遷出，將該
  三樓房屋拆除，將土地返還予原告，並自八十七年七月一日起至返還前開土地之日
  止按月依該土地當年度申報地價年息百分之十計算之金額給付原告。(五)願供擔保請
  准宣告假執行。嗣於本院審理中追加台北銀行為被告，並更正訴之聲明如事實欄原
  告聲明項下所載，核其所為被告及聲明之更易，業屬已追加新訴並將原訴變更，因
  被告對原告前開訴之變更、追加行為，並無異議而為本案之言詞辯論，依前引法條
  所定，原告所為訴之變更、追加，應予准許，合先敘明。
二原告起訴主張：坐落台北市○○區○○段五小段第三○之六、三○之七地號土地為
  祭祀公業高同記所有，原告為管理人。被告丙○○所有坐落上開土地上如附圖所示
  系爭房屋，原所設定之地上權登記，已於八十七年六月三十日存續期間屆滿而消滅
  ，為此請求依民法第七百六十七條規定判決塗銷地上權登記；被告丙○○另以前開
  地上權設定權利抵押權予被告台北銀行，因前開地上權業因期間屆滿而消滅，原告
  自得依據民法第七百六十七條規定，請求被告二人將該權利抵押權塗銷；又被告丙
  ○○自八十六年一月一日起至八十七年六月三十日止積欠地租達四十五萬三千零八
  十八元，原告除依約請求給付欠租外，倘兩造間仍存有租賃關係，因屢經原告請求
  而不予置理，原告以起訴狀繕本送達為終止租約之意思表示，倘原告催繳欠租仍有
  疑義，亦以起訴狀繕本送達通知三日內付清租金，逾期未付，即以起訴狀繕本送達
  為終止租約之意思表示，是租賃關係亦經終止而消滅，被告為無權占有，爰依民法
  第七百六十七條規定請求被告丙○○自系爭房屋遷出、拆除地上物及返還土地，並
  依侵權行為及不當得利法律關係請求被告丙○○自八十七年七月一日起至返還系爭
  土地之日止，按月給付原告依系爭土地當年度申報地價年息百分之十計算之金額等
  語。
三被告丙○○則抗辯：八十四年一月一日至八十四年十一月十六日之租金請求權已罹
  於時效，被告得拒絕給付該期間之租金；兩造間就系爭土地有租賃關係存在；又依
  民法八百四十條規定，在被告對系爭房屋之時價為補償前，被告得拒絕遷出系爭房
  屋；系爭房屋為五層樓公寓之第三層建物，拆除系爭房屋事實上、客觀上不可能；
  原告請求之不當得利或損害金過高等語。被告台北銀行則抗辯：被告丙○○已清償
  對該行之借款，該行已核發清償證明，應由被告丙○○負責塗銷權利抵押權等語。
四查系爭土地為祭祀公業高同記所有，原告為管理人；被告丙○○所有系爭房屋坐落
  於系爭土地上，占用三十之六地號土地面積為零點七四平方公尺，占用三十之七地
  號土地面積為一百二十三點五平方公尺；三十之六地號土地八十四年七月公告地價
  為每平方公尺七萬六千七百二十四元、八十六年七月申報地價為每平方公尺六萬四
  千七百零六點四元；三十之七地號土地八十四年七月公告地價為每平方公尺七萬四
  千三百七十五元、八十六年七月申報地價為每平方公尺六萬二千六百八十七點二元
  ；被告丙○○為系爭土地之地上權人，該地上權存續期間自七十一年七月十三日至
  八十七年六月三十日，伊在該期間內未曾給付地租；被告台北銀行為前開地上權之
  權利抵押權人，被告丙○○已清償對被告台北銀行之借款，被告台北銀行並已核發
  清償證明等事實，為兩造所同認，並有土地登記謄本、建物所有權狀、台北市古亭
  地政事務所九十年六月十三日複丈成果圖、台北市公告土地現值及公告地價查詢表
  、台北銀行景美分行擔保物權解除登記簿節本等件在卷可稽，均堪信為真正。
五按物之所有人或得行使所有人之權利者，對於無權占有其物者，得請求返還之，對
  於妨害其所有權者，得請求除去之，民法第七百六十七條定有明文。次按法律關係
  定有存續期間者，於期間屆滿時消滅，期滿後，除法律有更新規定外，並不當然發
  生更新之效果，地上權並無如民法第四百五十一條之規定，其期限屆滿後自不生當
  然變更為不定期限之效果，因而應解為定有存續期間之地上權於期限屆滿時，地上
  權當然消滅，最高法院著有七十年台上字第三六七八號判例可資參照。被告丙○○
  在系爭土地上設定之地上權既定有存續期間，且該存續期間已於八十七年六月三十
  日屆滿，則原告依據民法第七百六十七條規定，請求被告丙○○將該地上權設定登
  記塗銷，即屬有據，應予准許。
六又按抵押權標的物之權利，如有存續期限者，於期限屆滿時，權利消滅，其抵押權
  亦因標的物之不存在而消滅（民法第八百八十三條、八百八十一條參照）。被告丙
  ○○以前開地上權設定權利抵押權予被告台北銀行，因該地上權業因期限滅滿而消
  滅，該權利抵押權即失所附麗，亦歸於消滅。從而，原告依據民法第七百六十七條
  規定，請求被告丙○○、台北銀行應將該權利抵押權設定塗銷，並無不合，應予准
  許。被告台北銀行雖辯稱因被告丙○○向之借款，方以前開地上權設定權利抵押權
  為擔保，被告丙○○業已清償該筆借款，該行並已核發清償證明，應由被告丙○○
  負責塗銷該權利抵押權之設定云云，惟依土地登記規則登記之土地權利，因權利之
  拋棄、混同、存續期間屆滿、債務清償、撤銷權之行使或法院之確定判決等，致權
  利消滅時，應申請塗銷登記；他項權利塗銷登記，得由他項權利人、原設定人或其
  他利害關係人提出土地登記規則第三十四條所列文件，單獨申請之，土地登記規則
  第一百三十一條第一項、第一百三十三條前段分別定有明文，被告台北銀行為前開
  權利抵押權之抵押權人，依前引法條規定，其自可單獨申請塗銷系爭權利抵押權設
  定，不因被告丙○○業已清償借款而受影響，是以原告請求被告台北銀行塗銷該權
  利抵押權設定之登記，並無不當，被告台北銀行所辯，尚無可採。
七被告丙○○辯稱兩造間就系爭土地尚有租賃關係存在，無非以原告曾於八十九年四
  月十七日委請律師發函催繳租金為據，惟觀諸該律師函，其上僅記載「台端使用上
  開土地，業已積欠租金數年未繳，特此通知如期前來繳付結清：：：」等語，而原
  告與被告丙○○間於地上權存續期間本有支付地租之約定，有原告所提出八十四年
  十一月七日列印之土地登記謄本附卷可稽，惟被告丙○○未曾依約繳納地租，原告
  以前開律師函催繳欠租，並不當然表示於地上權期間屆滿後，已另行就系爭土地與
  被告丙○○成立租賃關係，復無其他事證證明兩造間就系爭土地另有租賃關係存在
  ，是以被告丙○○前開辯詞，實難遽採。
八原告與被告丙○○於設定地上權時，已約定按最低申報地價及政府規定租金標準七
  成計付地租，有原告所提出八十四年十一月七日列印之土地登記謄本可按，被告丙
  ○○空言否認兩造間有地上權地租之約定，要無可採。被告丙○○未曾依約繳納地
  租，原告自有權請求伊給付八十四年一月一日至八十七年六月三十日期間之欠租。
  惟租金請求權之時效為五年（民法第一百二十六條），原告係於八十九年十一月十
  八日提起本件訴訟，有起訴狀上本院收狀戳可憑，原告未能舉證證明其在八十四年
  十一月十八日前曾向被告丙○○請求給付租金，被告丙○○提出時效抗辯，自屬有
  據，原告於八十四年一月一日至八十四年十一月十八日期間之租金請求權已罹於消
  滅時效，被告丙○○自得拒絕給付該段期間之租金。原告在八十四年十一月十九日
  至八十七年六月三十日得向被告丙○○請求之租金數額為三十四萬零四百五十元（
  計算式詳如附表一所載），從而，原告依據兩造間之約定，請求被告丙○○給付租
  金三十四萬零四百五十元，及自八十七年七月一日起至清償日止，按年息百分之五
  計算之法定遲延利息，為有理由，應予准許，逾此數額所為之請求，為無理由，應
  予駁回。
九再按系爭房屋坐落於系爭土地上，於八十七年六月三十日地上權期限屆滿後即屬無
  權占有，原告依據民法第七百六十七條規定，請求被告丙○○自系爭房屋遷出、將
  該屋拆除，並將該屋占用如附圖斜線部分所示土地返還予原告，即無不合，應予准
  許。被告丙○○雖辯稱系爭房屋為五層樓公寓之三樓建物，拆除系爭房屋客觀上不
  可能云云，惟拆除系爭房屋客觀上、事實上並非不可能，僅係強制執行之時機及方
  法而已，且系爭房屋坐落之該棟公寓住戶（一至五樓）均係無權占用系爭土地，原
  告刻正對其他住戶提起拆屋還地之訴訟，若對其他住戶之訴訟均獲勝訴判決，則原
  告即得以確定判決為拆除整棟公寓之強制執行程序，亦無不能強制執行之問題，是
  以被告丙○○此部分辯詞，亦非可採。
十至被告丙○○辯稱伊可依民法第八百四十條規定主張同時履行抗辯權，於原告對其
  所有系爭房屋之時價為補償時，方自系爭土地遷出云云。惟民法第八百四十條第一
  項規定：地上權人之工作物為建築物者，如地上權因存續期間屆滿而消滅，土地所
  有人應按該建築物之時價為補償。此與土地所有人請求塗銷地上權登記係屬二事，
  互無對價關係，地上權人本不得主張同時履行抗辯權（最高法院七十九年台上字第
  二六二三號判例參照），是以被告丙○○前開辯詞，於法不合，無足憑採。
十一系爭房屋坐落於系爭土地上，並無正當權源，前已述及，被告丙○○因之受有占用
  該土地之利益，致原告受有損害，該利益依性質不能返還，原告依據不當得利之法
  律關係，請求被告丙○○返還相當於租金之價額，於法有據。至於原告得請求之金
  額，參酌土地法第九十七條第一項規定，及系爭土地坐落在台北市○○區○○路，
  鄰近景美夜市○○○路一樓建物均為店面，有銀行、照相館、美容院、眼鏡行、火
  鍋店、商業活動熱鬧繁榮，並緊鄰捷運新店線景美站、羅斯福路，交通甚為便利等
  情，業經本院現場履勘屬實，製有堪驗筆錄在卷足憑，是本院認原告請求被告丙○
  ○自八十七年七月一日起至返還系爭土地之日止，按系爭房屋占有土地面積按各該
  土地當年度申報地價年息百分之十計算之金額（計算式詳如附表二所載），尚稱允
  當，並無過高之情，應予准許。
十二假執行宣告部分：
  (一)原告勝訴請求被告丙○○給付租金、遷出系爭土地、拆屋還地及返還不當得利部
    分（即判決主文第三、四、五項部分），兩造均陳明願供擔保，請准宣告假執行
    或免為假執行。關於原告勝訴部分，經核均無不合，爰各酌定如主文所示擔保金
    額，併予准許；至原告敗訴部分，其假執行之聲請，已失所附麗，應併予駁回。
  (二)按命債務人為一定之意思表示之判決確定或其他與確定判決有同一效力之執行名
    義成立者，視為自其確定或成立時，債務人已為意思表示，強制執行法第一百三
    十條第一條定有明文。本件判決原告勝訴請求被告塗銷系爭不動產上之地上權及
    抵押權設定登記部分（即判決主文第一、二項部分），係屬命被告為一定意思表
    示之判決，揆諸前開規定，於本件判決確定時，始視為被告已為意思表示，如許
    宣告假執行，使意思表示之效力提前發生，顯與前開法條規定不合，是原告就該
    部分陳明願供擔保，請准宣告假執行，顯於法不合，自應予駁回。至於被告丙○
    ○就該部分表明願供擔保請准免為假執行云云，亦容有誤會，附此敘明。
十三本件判決基礎已臻明確，兩造其餘攻擊防禦方法及舉證，核與判決結果無影響，爰
  不再一一論列，併予敘明。
據上論結，原告之訴為一部有理由，一部無理由，依民事訴訟法第七十九條但書、第
八十五條第一項後段、第三百九十條第二項、第三百九十二條，判決如主文。
中      華      民      國    九十      年      七      月    二十七    日
                                            民事第二庭法      官  陳婷玉
右為正本係照原本作成
如對本判決上訴，須於判決送達後廿日內向本院提出上訴狀
中      華      民      國    九十      年      七      月    二十七    日
                                                      法院書記官  王  儀
附表一（原告得請求租金數額）：
  計算式：設定地上權土地面積×1/5×申報地價×7﹪×使用時間（年）＝租金數額
  (一)自八十四年十一月十九日起至八十六年六月三十日止：
    2×1/5×76424×0.8×7﹪÷12×19  ＝2768（小數點以下四捨五入）
    151×1/5×74375×0.8×7﹪÷12×19  ＝203349（小數點以下四捨五入）
  (二)自八十六年七月一日起至八十七年六月三十日止：
    2×1/5×64706.4×7﹪×1＝1812（小數點以下四捨五入）
    151×1/5×62687.2×7﹪×1＝132521（小數點以下四捨五入）
  (三)合計：
    2768＋203349＋1812＋132521＝340450
附表二（原告得請求不當得利數額）：
  計算式：
    占用各該土地面積×1/5×當年度各該土地申報地價×10﹪＝不當得利數額


司法院資訊處製作；財團法人民間司法改革基金會備份。
